【裁判字號】    98,交聲,183
【裁判日期】    980622
【裁判案由】    違反道路交通管理處罰條例
【裁判全文】
臺灣宜蘭地方法院交通事件裁定         98年度交聲字第183號
原處分機關  交通部公路總局臺北區監理所宜蘭監理站
異  議  人  甲○○
上列異議人因違反道路交通管理事件，對於交通部公路總局台北
區監理所宜蘭監理站於98年3月23日所為之處分（宜監字第裁43-
AR0000000號）聲明異議，本院裁定如下：
    主  文
原處分撤銷。
甲○○有機器腳踏車不在規定車道行駛之情形，處罰鍰新臺幣陸
佰元，並記違規點數壹點。
    理  由
一、按「汽車駕駛人，爭道行駛有下列情形之一者，處新臺幣六
    百元以上一千八百元以下罰鍰：十三、機器腳踏車，不在規
    定車道行駛」者，道路交通管理處罰條例第45條第13款定有
    明文。次按汽車駕駛人有違反道路交通管理處罰條例第45條
    規定者，應記違規點數1點，同條例第63條第1項第1款亦有
    明文。而道路交通管理處罰條例所稱之汽車，依該條例第3
    條第8款規定包括機器腳踏車（即一般機車）。又機車駕駛
    人違反道路交通管理處罰條例第45條第13項規定，於期限內
    繳納或到案聽候裁決，則應裁處罰鍰新臺幣（下同）600元
    ，違反道路交通管理事件統一裁罰基準表亦有明文。
二、本件異議人即受處分人所有之GWT-676號機車於民國97年10
    月13日上午9時58分許，行經台北市○○○路時，因有機器
    腳踏車不在規定車道行駛之違規，經臺北市政府警察局（原
    舉發機關）員警依違反道路交通管理處罰條例第45條第13款
    規定，以拍照採證方式逕行製單舉發，並定應到案日期為同
    年11月26日前。而原處分機關以異議人逾越應到案期限60日
    以上繳納罰鍰或逕行裁決處罰，依違反道路交通管理處罰條
    例第45條第13款規定，及上述基準表，裁處受處分人罰鍰
    1800 元。
三、本件異議意旨略以：在收到原處分機關之裁決之前，均未收
    到任何舉發機關之舉發通知，異議人實在無從自動繳納罰金
    。而原處分機關竟以逾期未繳而提高罰金，實屬無理等語。
四、按逕行舉發者，應按已查明之資料填註車牌號碼、車輛種類
    、車主姓名或地址，並於通知單上方空白處加註逕行舉發之
    文字後，由舉發機關送達被通知人。又逕行舉發違反道路交
    通管理事件，經汽車所有人依通知單之應到案日期前到案，
    並告知違規駕駛人姓名、身分證統一編號及住址者，處罰機
    關應即另行通知違規駕駛人到案依法處理；逾應到案日期，
    處罰機關應依本條例第85條第3項規定處罰該汽車所有人。
    又違反道路交通管理事件，行為人認為舉發之事實與違規情
    形相符者，得於接獲通知單後，親自或委託他人持該通知單
    ，不經裁決向指定之處所，逕依裁罰基準執行並繳納罰鍰結
    案。違反道路交通管理事件統一裁罰基準及處理細則第11條
    第1項第3款、第24條、第48條第1項分別定有明文。揆諸上
    開處理細則之規定，無非在使逕行舉發之違規人（受處分人
    ）得以釐清責任歸屬及得知處罰標準在限期內能自動繳納罰
    款。是受處分人自應先受舉發違反道路交通管理事件通知單
    之通知，始能知悉應到案日期，否則受處分人即無從知悉應
    到案之日期，甚至自動繳納罰緩。
五、經查：本件車號GWT-676號重型機車於上述時地行駛公車專
    用道，而有不在規定車道行駛之情形，業據異議人具狀不爭
    執，且有採證照片附卷可憑。而本件係逕行舉發違規事件，
    該車之車主確為異議人即受處分人甲○○，惟就前開舉發違
    反道路交通管理事件通知單有無合法送達於異議人乙節，原
    舉發單位即臺北縣政府警察局回函稱「查本舉發單含採證照
    片於97年10月24日以第266621號掛號郵寄車輛車籍登記地，
    因招領逾期無人簽收遭退回，本大隊依行政程序法第74條、
    第76條於97年11月27日以第097939號雙掛號郵件檢附送達證
    書再交寄郵局辦理寄存送達程序。」等情，此有台北市政府
    警察局98年5月18日北市警交字第09832143200號函及所附郵
    件寄發函件、送達證書、採證照片等為證。於細譯上開送達
    證書，所載地址雖與異議人聲明異議狀之地址即宜蘭縣宜蘭
    市○○街23巷8之2號相符，然上述送達證書所載寄存於寄存
    處所之日期為97年12月1日，顯寄存送達生效日已逾原舉發
    通知單上所載之到案日期，是異議人自無從於上述舉發通知
    單上所載到案日期前自動繳納罰鍰，或於到案日期前聽候裁
    決。是原處分機關逕以異議人逾越應到案期限60日以上繳納
    罰鍰或逕行裁決處罰者，而依違反道路交通管理事件統一裁
    罰基準裁罰最高額之罰鍰1800元，即有未恰。且汽車駕駛人
    有違反道路交通管理處罰條例第45條規定者，應記違規點數
    1點，同條例第63條第1項第1款亦有明文。而原處分機關亦
    漏為裁罰。是原處分有上開可議之處，自應予撤銷，由本院
    自為裁罰如主文所示，以期適法。
六、據上論斷，應依道路交通案件處理辦法第20條前段，裁定如
    主文。
中    華    民    國     98     年    6     月    22    日
                  交通法庭法  官  蔡仁昭
以上正本證明與原本無異。
如不服本裁定，應於裁定送達後5日內，向本院提出抗告狀。（
應附繕本）
                          書記官  陳建宇
中    華    民    國     98     年    6     月    22    日


司法院資訊處製作；財團法人民間司法改革基金會備份。
